【裁判字號】    97,交聲,2156
【裁判日期】    970924
【裁判案由】    聲明異議
【裁判全文】
臺灣高雄地方法院交通事件裁定        97年度交聲字第2156號
原處分機關  交通部公路總局高雄區監理所
異  議  人  甲○○
上列異議人即受處分人因道路交通管理處罰條例案件，對於高雄
區監理所97年9 月16日所為之處分（原處分：高監自裁字裁80─
N00000000號），聲明異議，本院裁定如下：
    主  文
原處分關於裁處罰鍰新臺幣參萬肆仟伍佰元部分及關於吊扣（職
業）駕駛執照12個月部分均撤銷。
上開撤銷部分，甲○○不罰。
    理  由
一、聲明異議意旨略以：異議人即受處分人甲○○於民國95年8
    月20日5 時許，酒後酒精吐氣濃度已達0.53毫克，仍駕駛車
    牌號碼XV─6959號自用小客車，行經高雄縣鳳山市○○路、
    田中央路中，經警攔檢舉發，並經裁處罰鍰新台幣34500 元
    ，吊扣職業駕駛執照12個月，並施以道安講習，惟異議人已
    因同一事件經高雄地檢署以95年度偵字第28184 號緩起訴確
    定，並已繳交予國庫15000 元，依據行政罰法「同一事件不
    二罰」之原則，其不應再承受行政處罰，且原處分機關裁處
    吊扣異議人之職業車駕駛執照，該處分將導致異議人無法維
    持生計等語，因而提起本件異議。
二、按汽車駕駛人，駕駛汽車經測試檢定有酒精濃度超過規定標
    準之情形者，處新臺幣1 萬5000元以上6 萬元以下罰鍰，並
    當場移置保管該汽車及吊扣其駕駛執照1 年；因而肇事致人
    受傷者，並吊扣其駕駛執照2 年；致人重傷或死亡者，吊銷
    其駕駛執照，並不得再考領；有第35條第1 項規定之情形者
    ，應接受道路交通安全講習，道路交通管理處罰條例第24
    條第1 項第2 款、35條第1 項第1 款固分別定有明文。惟95
    年2 月5 日正式施行之行政罰法第26條第1 項亦規定：「一
    行為同時觸犯刑事法律及違反行政法上義務規定者，依刑事
    法律處罰之。但其行為應處以其他種類行政罰或得沒入之物
    而未經法院宣告沒收者，亦得裁處之。」依行政罰法第26條
    之立法理由觀之；「一行為同時觸犯刑事法律及違反行政法
    上義務規定時，由於刑罰與行政罰同屬對不法行為之制裁，
    而刑罰之懲罰作用較強，故依刑事法律處罰，即足資警惕時
    ，實無為一事二罰再處行政罰之必要。且刑事法律處罰，由
    法院依法定程序為之，較符合正當法律程序，應予優先適用
    。但罰鍰以外之沒入或其他種類行政罰，因兼具維護公共秩
    序之作用，為達行政目的，行政機關仍得併與裁處。」，故
    探究其立法目的，無非在處罰目的相同且處罰方式相同時，
    若依刑事法律處罰，即足資警惕時，實無為一事二罰再處行
    政罰之必要，但罰鍰以外之沒入或其他種類行政罰，因兼具
    維護公共秩序之作用，為達行政目的，行政機關仍得併予裁
    處。至於刑事訴訟法第253 條之1 所指之緩起訴處分，其中
    檢察官命被告為金錢給付部分，並得為民事強制執行名義，
    受處分人因上開緩起訴處分而剝奪其財產權，主觀上前揭金
    錢給付義務亦具有強制性、懲罰性，雖不若易科罰金係以支
    付金錢作為自由刑之替代，惟經由緩起訴處分條件之履行使
    其免於遭檢察官發動起訴程序，仍具有替代刑罰之效果，廣
    義而言，應屬前揭所稱之「實質刑事法律處罰」，而有行政
    罰法第26條第1 項「一事不二罰」規定之適用。又按汽車駕
    駛人，因違反本條例及道路交通安全規則之規定，受吊銷駕
    駛執照處分時，吊銷其持有各級車類之駕駛執照，道路交通
    管理處罰條例第68條定有明文。此規定係於94年12 月14 日
    修正公布，並於95年3 月1 日施行，而修正前之道路交通管
    理處罰條例第68條則係規定「汽車駕駛人，因違反本條例及
    道路交通安全規則之規定，受吊扣或吊銷駕駛執照處分時，
    吊扣或吊銷其持有各級車類之駕駛執照」，觀其修法意旨，
    係以「原條文將違規駕駛人所持有之各級車類駕駛執照一併
    吊扣或吊銷，失之過酷，影響人民工作及生活甚鉅」為由，
    而刪除吊扣駕駛人駕駛執照時，應吊扣駕駛人持有各級車類
    駕駛執照之規定，是依現行道路交通管理處罰條例，已無得
    吊扣駕駛人所持有他級駕駛執照之依據存在，從而，於為吊
    扣駕駛人駕駛執照之處分時，自僅得吊扣駕駛人違規時所駕
    駛該級車類之駕駛執照，以限制其繼續駕駛該級車類行駛道
    路之權利。
三、經查，異議人因駕駛自用小客車經測試結果有酒精濃度超過
    規定標準部分，因另犯刑法第185 條之3 酒醉駕車之公共危
    險罪，經台灣高雄地方法院檢察署檢察官以95年度偵字第28
    184 號為緩起訴處分確定，並命向社團法人中華社會福利聯
    合勸募協會支付15000 元，異議人並已繳納，有匯款回條1
    紙在卷可查，則依上開規定，即無再依道路交通管理處罰條
    例第35條第1 項第1 款裁處行政罰鍰之餘地，原處分機關仍
    處異議人罰鍰34500 元，即有違誤，是此部分異議為有理由
    。
四、又查本件異議人於上開時地，在飲酒後駕駛自用小客車，違
    反道路交通管理處罰條例第35條第1 項第1 款之規定，依法
    即僅能吊扣其小型車普通駕駛執照12個月，而不得吊扣異議
    人持有他級駕駛執照。原處分吊扣職業駕駛執照即有違誤，
    是此部分異議為有理由。
五、綜上所述，原處分既有上開瑕疵，應由本院將原處分撤銷，
    另為不罰之諭知。
據上論斷，應依道路交通案件處理法第20條，裁定如主文。
中    華    民    國    97    年    9     月    24    日
                    交通法庭    法  官   林俊寬
以上正本證明與原本無異。
如不服本裁定，應於收受送達後5 日內向本院提出抗告狀。
中    華    民    國    97    年    9     月    24    日
                                書記官   林香如


司法院資訊處製作；財團法人民間司法改革基金會備份。
